【裁判字號】    88,易,762
【裁判日期】    890405
【裁判案由】    賭博
【裁判全文】
台灣苗栗地方法院刑事判決                          八十八年度易字第七六二號
    公  訴  人  臺灣苗栗地方法院檢察署檢察官
    被      告  乙○○
    被      告  己○○
    被      告  庚○○
    被      告  甲○○
    被      告  辛○○
    被      告  丑○○
    被      告  丙○○
    被      告  戊○○
    被      告  壬○○
    被      告  子○○
    被      告  癸○○
    被      告  丁○○
右列被告因違反賭博件，經檢察官提起公訴（八十八年度偵字第一七八九號），本院
判決如左：
    主  文
乙○○、己○○、庚○○、甲○○、辛○○、丑○○、丙○○、戊○○、壬○○、子
○○、癸○○、丁○○，均無罪。
    理  由
一、公訴意旨略以：被告乙○○基於概括之犯意，自民國（下同）八十六年十一月十
    一日起，在苗栗市○○街八十八號一樓經營「豪鑽遊樂場」，為公眾得出入之場
    所，設置電動賭博機具恐龍世界二台、迷你列車一台、撲克牌二台、麻將八台、
    保齡球六台、小丑列車三台、超級列車八台、超九水果盤四台、金明星水果盤十
    二台、魔術方塊彈珠台二台，共四十八台，並藉此營生。又自八十六年十一月間
    起至八十七年十月間，分別僱用己○○擔任經理，庚○○為會計，甲○○、辛○○、丑○○、丙○○、戊○○、壬○○等六人為開分員，乙○○與渠等基於共同
    之犯意連絡，連續與不特定之人賭博財物。其賭博方法為客人以現金購買分數或
    以寄分卡開分，以一比一至一比三十不等倍數，以新台幣（下同）一百元開一百
    分至三千分不等，再以機具之分數下注，押中則取得機具上所顯示倍數之積分，
    未押中則下注之分數歸機具取得。根據把玩輸贏結果，如有贏分或剩餘分數，則
    記在寄分卡上，以兌換現金或供下次把玩。其間子○○、癸○○、丁○○均基於
    概括之犯意，子○○、癸○○先後在該店內賭博財物二次，丁○○自八十八年二
    月間起在該店內賭博財物多次，嗣於八十八年三月十九日下午八時十五分許，子
    ○○、癸○○、丁○○正在該處賭博時，為警當場查獲，並扣得電動賭博機具四
    十八台、新台幣三十五萬元、新台幣千元假鈔二張、澳門幣七元、美金二十四元、港幣
    七十元、日幣二萬元、新台幣十元券十張、人民幣一百五十五元、員工名冊乙冊、電視
    監視器一台、電腦機組一組、寄分卡一百四十五張、電腦磁片二張、借支單五張
    、八十七年三月份業績報表乙份及機台日報表三張。因認被告等分別涉犯刑法第
    二百六十七條、第二百六十六條第一項之賭博罪嫌云云。
二、按犯罪事實應依證據認定之，無證據不得推定其犯罪事實，不能證明被告犯罪者
    ，應諭知無罪判決，刑事訴訟法第一百五十四條、第三百零一條第一項分別定有
    明文。次按認定不利於被告之事實，須依積極證據，苟積極證據不足為不利於被
    告事實之認定時，即應為有利於被告之認定，更不必有何有利之證據；又事實之
    認定，應憑證據，如未能發現相當證據，或證據不足以證明，自不能以推測或擬
    制之方法，以為裁判之基礎，最高法院分別著有三十年上字第八一六號、四十年
    台上字第八六號判例可資參照。
三、訊據被告乙○○固坦承於右揭時地僱請被告己○○、庚○○、甲○○、辛○○、
    丑○○、丙○○、戊○○、壬○○等人員經營照顧電動遊樂場，而被告己○○、
    庚○○、甲○○、辛○○、丑○○、丙○○、戊○○、壬○○等人亦坦承受僱
    於乙○○在該店內工作；被告子○○、癸○○在審理中、被告丁○○在偵訊中坦
    承於右揭時地在店內把玩電動機具等情，惟均一致堅決矢口否認（被告丁○○審
    理中經合法傳喚末到庭）有賭博犯行，一致辯稱僅有開分把玩電動機具之娛樂行
    為，均無兌換金錢之賭博行為云云。
四、公訴意旨認被告等涉犯刑法第二百六十七條、第二百六十六條第一項之賭博罪，
    無非以（一）被告乙○○坦承於右揭時地僱請人員經營電動遊樂場，被告己○○
    、庚○○、甲○○、辛○○、丑○○、丙○○、戊○○、壬○○坦承受僱在該店
    內工作，被告子○○、癸○○、丁○○擔承於右揭時地在店內把玩電動玩具等情
    ；（二）被告乙○○在右揭時地經營電動遊樂場，並僱用被告己○○等八人，嗣
    於八十八年三月十九日下午八時十五分許為警查獲，並扣得如事實欄所示之物等
    情，業據被告十二人供陳在卷，並有搜索扣押證明筆錄、履勘現場筆錄在卷可憑
    及如事實欄所示之物為證；（三）又現場查獲鉅額現金，已超過一般營業支付之
    用，又其業績報表所載每日結餘額甚有赤字數萬元者，以其早、中、晚各班均留
    有週轉金，苟僅以現金開分後未再有兌換金錢情事，當不致有此現象，且在電玩
    機台報表上亦有當班總帳之記載，被告等否認兌換現金云云，尚無足採等云，為
    主要論據。然查：
    （一）按在公共場所或公眾得出入之場所賭博財物者，構成刑法之賭博罪，但以
          供人暫時娛樂之物為賭者，不在此限，刑法第二百六十六條第一項定有明
          文。次按共犯在學理上，有「任意共犯」與「必要共犯」之分，前者指一
          般原得由一人單獨完成犯罪而由二人以上共同實施之情形，當然有刑法總
          則共犯規定之適用；後者係指須有二人以上之參與實施始能成立之犯罪而
          言。且「必要共犯」依犯罪之性質，尚可分為「聚合犯」與「對向犯」。
          而「對向犯」則係二個或二個以上之行為者，彼此相互對立之意思經合致
          而成立之犯罪，如賭博罪屬之，因行為者各有其目的，各就其行為負責，
          彼此間無所謂犯意之聯絡，苟法律上僅處罰其中部分行為者，其餘對向行
          為縱然對之不無教唆或幫助等助力，仍不能成立該處罰行為之教唆、幫助
          犯或共同正犯，若對向之二個以上行為，法律上均有處罰之明文，當亦無
          適用刑法第二十八條共同正犯之餘地。最高法院八十一年度台非字第二三
          三號判決可資參照。本此理論，必要共犯賭博之對向犯如無犯罪意思，縱
          然另一方有犯罪意思，因欠缺犯罪意思之合致而無由成立賭博罪是，亦即
          賭博罪之成立，基本上須互相賭博之雙方有賭博之認知，始足當之，若僅
          一方有賭博心意，因缺乏對行共犯，即不生賭博問題矣。
    （二）查被告乙○○固坦承僱用被告庚○○等人經營上開遊樂場，被告子○○等
          人亦坦承在該遊樂場玩樂，但均末承認有何賭博財物之行為。審被告田金
          德設置之電動機具恐龍世界二台、迷你列車一台、撲克牌二台、麻將八台
          、保齡球六台、小丑列車三台、超級列車八台、超九水果盤四台、金明星
          水果盤十二台、魔術方塊彈珠台二台等共四十八台，均固足供人賭博財物
          ，惟亦可供人娛樂之用，有無滿足賭博要件之界限在於被告等之行為「有
          無財物輸嬴」之博奕射倖行為。對此公訴意旨以「現場查獲鉅額現金，已
          超過一般營業支付之用，又其業績報表所載每日結餘額甚有赤字數萬元者
          ，以其早、中、晚各班均留有週轉金，苟僅以現金開分後未再有兌換金錢
          情事，當不致有此現象，且在電玩機台報表上亦有當班總帳之記載，被告
          等否認兌換現金云云，尚無足採等云」為論據，認定被告等之行為涉有賭
          博犯行。惟被告乙○○對於查獲現金新台幣三十五萬元部分，辯稱係剛收
          取之會錢，與營業無關云云。查上開新台幣三十五萬元係自現場保險櫃取
          出查扣，已據搜索扣押筆錄載明（見八十八年度偵字第一七八九號偵查卷
          第四十八頁），並非在現場電動機具內查獲之賭資或財物，是其是否為賭
          資即有疑義。
    （三）次查公訴意旨主要論據被告乙○○經營上開遊樂場之業績報表三紙（見同
          上偵查卷第五十頁以下）均僅載明該遊樂場八十七年三月一日至三月十九
          日及八十七年十二月十日等之營業額，自該等營業額數字觀之被告乙○○
          經營之上開遊樂場或有不正常情形，惟該等證據僅足開啟上開遊樂場或涉
          有不法博奕行為之疑問，但仍需其他補強證據以證明之。而現場查獲使用
          上開機台之顧客即被告子○○、癸○○及丁○○等三人，均一致否認有兌
          換財物之行為（見同上偵查卷第四十一頁以下及第九十四頁反面，本院八
          十九年三月二十一日審理筆錄），是該等營業紀錄仍不足為認定被告等為
          賭博行為之唯一論據。
    （四）末按認定犯罪事實所憑之證據，雖不以直接證據為限，間接證據亦包括在
          內；然而無論直接或間接證據，其為訴訟上之證明，須於通常一般之人均
          不致有所懷疑，而得確信其為真實之程度者，始得據為有罪之認定，倘其
          證明尚未達到此一程度，而有合理之懷疑存在時，事實審法院復已就其心
          證上理由予以闡述，敘明其如何無從為有罪之確信，因而為無罪之判決，
          尚不得任意指為違法。最高法院76年度台上字第4986號曾有判例可資參照
          。查本件案情與一般傳統性賭博電動機具不同，一般傳統性賭博電動機具
          之經營者，係設置擺放賭博性電動機具於公眾得出入場所，供不特定之多
          數人現金銅幣直接玩賭，賭客輸贏可直接自機台取得財物。當然亦有為逃
          避取締而以投入代幣方式玩賭，事後再以代幣數量多寡兌換現金或獎品者
          ，以上無論何者均已充足刑法賭博罪之構成要件。而本件則是以開分方式
          進行被告自稱之玩樂行為，如經查證其有兌換財物或獎品行為者，自亦與
          代幣賭博行為相同，賭客雖未能直接自玩賭機具取得財物，仍可間接自經
          營者兌換財物者，其結果仍屬賭博犯行。對照直接投幣與投入代幣（或開
          分）二種方式，可知後者犯罪類型屬智慧型犯罪，取締者需要對於「是否
          兌換財物」乙事查證，以充足法構成要件之滿足。至是否兌換財物方面，
          可自人證即賭客、受雇人等，及物證即相關資料調查。本件人證方面並無
          一人出面證明被告乙○○所經營之上開遊樂場之電動機具有賭博兌換財物
          之行為，而物證方面，雖有現金三十五萬元及業績帳表三紙經查扣，惟現
          金取自保險櫃，並無法直接證明與賭博之賭資有關，業績帳表部分雖有異
          常金錢記載情事，但仍無法直接證明確實與賭博有關。其他有關外幣之查
          扣亦與是否兌換財物無涉，另公訴意旨謂有履勘現場筆錄在卷可憑，但遍
          查偵查卷並無是項資料可資參據。
    （五）綜上所述，被告等並未供認本件遊樂場電動機具涉有兌換財物之事實，查
          扣之證物等均不足以証明被告等有為賭博犯行。此外本院復查無其他積極
          證據足認被告等有公訴人所指之賭博犯行，既無法證明被告犯罪，揆諸首
          揭說明，自均應為被告等無罪之諭知，以免冤抑。
    （六）再者，本件被告丁○○經合法傳喚無正當理由不到庭，而本件應為無罪之
          諭知，依刑事訴訟法第三百○六條規定，乃不經其陳述逕行判決。
    （七）公訴人移送被告乙○○、戊○○涉嫌賭博犯行併辦部分（八十八年度偵字
          第五四二四號偵查卷），固有證人即賭客謝仲豪證稱被告乙○○經營之遊
        樂場確有「兌換現金」之行為，且曾前去玩賭多次，有三、四次兌換現金
          之情形等云（見同上偵查卷第四頁反面以下、第四十五頁及其反面），而
          足以證明上開遊樂場確有賭博之犯行。惟本件經查尚無足夠之證據證明被
          告等有公訴人所指之賭博犯行，而應諭知無罪之判決，有如前述，且本件
          移送併辦部分，證人前去上開遊樂場玩賭之時間為八十八年七月一日以後
          （見同上偵查卷第四頁反面），與本件取締時間為八十八年三月十九日以
          前，尚差三月餘，自非本件審判效力所及，亦不生不可分之審判上一罪關
          係，爰予以檢還，請公訴人另再行起訴，以符法制。
據上論斷，應依刑事訴訟法第三百零一條第一項、第三百○六條，判決如主文。
本案經檢察官林文中到庭執行職務
中      華      民      國       八  十  九    年    四    月    五     日
                                        台灣苗栗地方法院刑事庭
                                            法  官  陳  鴻  斌
右正本證明與原本無異。
如不服本判決，應於送達後十日內向本院提出上訴狀（須附繕本），上訴於台灣高等
法院台中分院。
                                書記官  陳  文  聰
中      華      民      國       八  十  九    年    四    月    五     日


司法院資訊處製作；財團法人民間司法改革基金會備份。
